臺灣高等法院刑事裁定
109年度聲字第4727號
聲明異議人
即  受刑人  徐兆群



上列聲明異議人即受刑人因違反懲治盜匪條例案件，對於臺灣臺
北地方檢察署檢察官96年執緝弗字第942號執行指揮，聲明異議
，本院裁定如下：
    主  文
臺灣臺北地方檢察署檢察官96年執緝弗字第942號執行指揮書撤
銷。
    理  由
一、聲明異議意旨略以：聲明異議人即受刑人徐兆群（下稱聲明
    異議人）前因觸犯懲治盜匪條例，經鈞院判處無期徒刑，再
    經最高法院駁回上訴確定。入監服刑至民國93年間假釋出獄
    ，於假釋期間，因酒駕等案件遭判刑6月確定而撤銷無期徒
    刑之假釋，殘餘刑期為無期徒刑，聲明異議人自96年5月29
    日入間服刑至今109年11月止，已逾14年餘。按司法院釋字
    第796號解釋文略以：「刑法第78條第1項本文規定：『假釋
    中因故意更犯罪，受有期徒刑以上刑之宣告者，於判決確定
    後6月以內，撤銷其假釋。』不分受假釋人是否受緩刑或6月
    以下有期徒刑之宣告，以及有無基於特別預防考量，使其再
    入監執行殘刑之必要之具體情狀，僅因該更犯罪受有期徒刑
    以上刑之宣告，即一律撤銷其假釋，致受緩刑或6月以下有
    期徒刑宣告且無特別預防考量必要之個案受假釋人，均再入
    監執行殘刑，於此範圍內，其所採取之手段，就目的之達成
    言，尚非必要，牴觸憲法第23條比例原則，與憲法第8條保
    障人身自由之意旨有違，應自本解釋公布之日起失其效力。
    」且受假釋人之假釋處分經撤銷者，得於檢察官指揮執行殘
    餘刑期後，向法院提起救濟，亦經司法院釋字第681號解釋
    在案。為此，爰依刑事訴訟法第484條規定及司法院釋字第7
    96號解釋，聲請撤銷聲明異議人之無期徒刑殘刑。
二、司法院釋字第796號解釋業已於109年11月6日公布宣示：刑
    法第78條第1項本文規定：「假釋中因故意更犯罪，受有期
    徒刑以上刑之宣告者，於判決確定後6月以內，撤銷其假釋
    。」不分受假釋人是否受緩刑或6月以下有期徒刑之宣告，
    以及有無基於特別預防考量，使其再入監執行殘刑之必要之
    具體情狀，僅因該更犯罪受有期徒刑以上刑之宣告，即一律
    撤銷其假釋，致受緩刑或6月以下有期徒刑宣告且無特別預
    防考量必要之個案受假釋人，均再入監執行殘刑，於此範圍
    內，其所採取之手段，就目的之達成言，尚非必要，牴觸憲
    法第23條比例原則，與憲法第8條保障人身自由之意旨有違
    ，應自本解釋公布之日起失其效力。上開規定修正前，相關
    機關就假釋中因故意更犯罪，受緩刑或6月以下有期徒刑宣
    告者，應依本解釋意旨，個案審酌是否撤銷其假釋。
三、聲明異議人前因違反懲治盜匪條例案件，經本院以79年度上
    重訴字第71號判決判處無期徒刑，褫奪公權終身，再經最高
    法院80年度台上字第2208號判決駁回上訴定讞，於80年6月2
    5日入監服刑，嗣於93年10月12日假釋出監並付保護管束，
    假釋期滿日為103年10月12日。惟聲明異議人於假釋期間再
    犯不能安全駕駛致交通危險罪，經臺灣臺北地方法院96年北
    交簡字第53號判決判處有期徒刑3月，嗣經同院96年度交簡
    上字第291號判決撤銷改判有期徒刑1月確定。嗣經法務部依
    刑法第78條第1項規定撤銷聲明異議人之假釋，由臺灣臺北
    地方檢察署檢察官以96年執緝弗字第942號執行指揮書，執
    行無期徒刑之殘刑20年，於96年5月29日入監執行殘刑迄今
    等情，有臺灣臺北地方檢察署檢察官96年執緝弗字第942號
    執行指揮書、本院被告前案紀錄表在卷可稽。依前揭司法院
    釋字第796號解釋說明，刑法第78條第1項規定，不分受假釋
    人是否受緩刑或6月以下有期徒刑之宣告，以及有無基於特
    別預防考量，使其再入監執行殘刑之必要之具體情狀，僅因
    該更犯罪受有期徒刑以上刑之宣告，即一律撤銷其假釋，致
    受緩刑或6月以下有期徒刑宣告且無特別預防考量必要之個
    案受假釋人，均再入監執行殘刑，於此範圍內，因牴觸憲法
    第23條比例原則，與憲法第8條保障人身自由之意旨有違，
    應自該解釋公布日（即109年11月6日）起失其效力，本件臺
    灣臺北地方檢察署檢察官96年執緝弗字第942號執行指揮書
    ，未及依該解釋意旨，就聲明異議人之個案審酌有無基於特
    別預防考量，而有必要再入監執行殘刑之具體情狀（例如聲
    明異議人假釋期間所犯不能安全駕駛致交通危險罪之情狀、
    受有期徒刑1月之宣告刑、前案懲治盜匪條例罪與後案不能
    安全駕駛致交通危險罪關聯等因素，暨其對社會危害程度、
    再犯可能性及悛悔情形等），僅因聲明異議人於假釋期間故
    意更犯罪受有期徒刑以上刑之宣告，即一律依法務部撤銷假
    釋函文，核發指揮書執行無期徒刑之殘刑，難認適法，聲明
    異議意旨執此指摘，為有理由，自應由本院撤銷本件臺灣臺
    北地方檢察署檢察官96年執緝弗字第942號執行指揮書，由
    臺北地檢署檢察官依司法院釋字第796號解釋意旨另為適法
    處理。
據上論斷，應依刑事訴訟法第486條，裁定如主文。
中　　華　　民　　國　　109 　年　　12　　月　　11　　日
                  刑事第七庭    審判長法　官  孫惠琳
                                      法　官  連雅婷
                                      法　官  張育彰
以上正本證明與原本無異。
如不服本裁定，應於收受送達後五日內向本院提出抗告狀。
                                      書記官  周士涵
中　　華　　民　　國　　109 　年　　12　　月　　11　　日